臺灣板橋地方法院民事判決　　　　　　　　　　　　九十二年度訴字第二四九０號
　　原　　　告　乙○○
　　訴訟代理人　蘇清文律師
　　複代理人　　丙○○
　　　　　　　　丁○○
　　　　　　　　溫思廣律師
　　被　　　告　甲○○
　　訴訟代理人　沈培錚律師
右當事人間請求債務人異議之訴事件，經本院於民國九十三年十一月五日言詞辯論終
結，判決如左：
    主    文
原告之訴駁回。
訴訟費用由原告負擔。
    事實及理由
一、原告起訴主張：按執行名義成立後，如有消滅或妨礙債權人請求之事由發生，債
    務人得於強制執行程序終結前提起異議之訴」，強制執行法第十四條著有明文。
    原告與被告除就台北縣中和市○○街七十二號房屋整棟租賃契約發生爭議外，其
    餘無債權債務關係，該租賃關係因系爭租賃物無法辦理工商行號登記，具有瑕疵
    ，原告業於民國九十二年二月十一日委請律師發函催告補正租賃物瑕疵，否則催
    告期滿解除契約，並請求返還押租金及損害賠償，被告未於催告期限內補正瑕疵
    ，催告期滿又再委請律師發函解除契約，被告於九十二年三月二十日接獲前開律
    師函，業已發生解除契約之效力。被告與原告間已無租金請求權存在，其以公證
    書為執行名義，據以請求強制執行顯然已逾公證書約定逕受強制執行之範圍，爰
    提起債務人異議之訴。又上開租賃契約關係既已解除，被告依民法第二百五十九
    條之規定應返還自原告處受領之保證金新台幣（下同）十四萬元，另依給付遲延
    及物之瑕疵擔保責任之規定，請求被告賠償因債務不履行致生之損害即裝潢費用
    二百二十一萬元。並聲明：(一)本院九十二年度執字第二七三一八號清償債務強制
    執行事件，就原告對於第三人台灣銀行股份有限公司板橋分公司、親民黨、中天
    電視股份有限公司及大眾電信股份有限公司等之債權，所為之強制執行程序應予
    撤銷。(二)被告應給付原告二百三十五萬元及自起訴狀繕本送達被告之翌日起，按
    年息百分之五計算之利息。
二、被告則以：
    (一)系爭租賃契約未約定特定使用用途，更非以登記某種特定營業為條件，況且系
      爭房屋之前一承租人經營網咖事業，有工商登記且有繳稅資料可稽，且該系爭
      房屋共有五層樓，除第一層樓原告作為賣義大利麵使用外，第二層樓原告作為
      經營下午茶使用、第三層樓為廚藝教室、第四層樓為朱佩瑛縣議員服務處（為
      原告之妻）、第五層樓為親民黨及歸僑服務處（原告為親民黨政策部副主任）
      ，外牆掛有縣議員朱佩瑛服務處招牌及親民黨歸僑服務處招牌、鐵鍋牛排義大
      利麵招牌，顯見系爭建物之用途乃多元性，而原告亦已充分利用，足見原告之
      主張實非可採。又系爭租賃物未有妨害承租人通常使用收益之瑕疵，亦未有危
      害承租人安全或健康之瑕疵，是原告無解除權限。原告以此主張，毫無根據。
      原告所主張之增建等部分，在被告購買系爭房屋時即已存在，被告未有欺瞞，
      且原告（原任國大代表）與其妻朱佩瑛（縣議員）均為高級知識份子，熟諳法
      令，於承租前多次查看系爭房屋之現狀，應知房屋有增建事實，當可衡量是否
      合於使用，其未立即提出問題，卻於承租達半年以上後始行提出，無異係強詞
      奪理且不符合誠信原則。況且原告於承租長達七個月後以景氣不佳為由，向被
      告表明希望降低租金，雙方於九十一年十二月三十日達成協議，不但隻字未提
      有何瑕疵問題，另則系爭租賃房屋縱有原告所主張之增建情形，亦可證明原告
      已承認租賃物堪供使用願意承租之情事，故原告以租賃物有瑕疵要求被告負債
      務不履行損害賠償責任，實係因不願付租金，因而虛構事實，此根本毫無道理
      且亦無所據。
    (二)原告向被告承租系爭房屋未約定專供工商營業使用，蓋依系爭房屋租賃契約第
      四條規定：「系爭房屋係供住家『或』營業使用」，職是，該租賃契約僅約定
      供營業『或』住家使用，未約定專供特定使用用途，更非以登記某種特定營業
      為條件，故「辦理工商登記」自非本件租賃契約之約定項目，故原告主張其所
      經營之「短期補習班業」 (美語安親班)及「餐飲業」 (義大利麵餐廳)有無法
      辦理工商登記之情形，要求解除系爭租約，並不可採。況且原告亦未就此事實
      舉出證據加以證明，故原告之主張實屬強詞奪理。另系爭房屋未有原告所指無
      法辦理工商登記之情形，此由系爭建物之前一承租人經營網咖事業有工商登記
      及繳稅等資料可稽，又原告主張系爭房屋之違建有無法通過消防檢查之瑕疵而
      遭附近居民向台北縣政府環保局檢舉。然而，究其原因為原告於系爭建物一樓
      經營之牛排餐飲店之排風散熱器設備運轉聲音過大，非與原告所指因增建致無
      法辦理工商登記一事有關，矧增建部分不影響一般工商登記，且原告於承租系
      爭建物時，增建等部分便已存在，未有欺瞞原告，原告與其妻亦曾於承租前多
      次查看系爭房屋之現狀，應知有增建事實，當可衡量是否合於使用，惟原告卻
      未向被告提出問題，卻於承租使用達半年以上方提出，有違反誠信原則之情形
      ，原告之主張實屬無理，不足為由。
    (三)原告主張系爭房屋後防火有堆置木板、塑膠水管等，因勘驗現場時正在施工中
      ，乃施工臨時堆放的廢棄物，故顯非原告承租當時所存在，且上述施工廢棄物
      得隨時清除，並不足認為妨害系爭房屋使用之瑕疵。系爭房屋兩旁之七十之二
      號及七十六號設有鐵門或水泥牆等，均非屬被告所有權支配範圍，故亦應非屬
      可歸責被告之瑕疵。至於原告主張系爭房屋因一樓、二樓及四樓均有增建鋼架
      石綿瓦之磚造違建，而台北縣政府工務局九十年八月間便已舉發系爭違建，遂
      謂被告早已知情，而故意不告知原告云云，實於推論過程中，有過於草率簡略
      之邏輯違誤。蓋系爭房屋於六十七年六月二十五日即竣工，有台北縣政府建設
      局使用執照存根影本在卷可稽。且系爭房屋增建部分乃被告購買時已存在，非
      被告所增建，若不比對房屋建造圖，甚難由外觀得知有何增建或違建。又據台
      北縣工務局違章建築拆除通知單影本，得見自八十四年間五月即已查報，但何
      以至今仍未見拆除，被告無從了解，故不僅無證據得證明上述拆除通知曾送達
      被告，亦無證據得證明被告「明知」系爭房屋有增建之違建部分。
    (四)按違章建築處理辦法第十二條第一項規定：「舊違章建築在未依規定拆除或整
      理前，得准予修繕，但不得新建、增建、改建、修建。」，足見除合法建築部
      分之使用不受影響外，違章建築部分未拆除前，仍得使用。復按內政部函釋亦
      謂：「違章建築物概可分為兩種，一種為舊有合法建築物附建違建，另一種為
      整棟建築物均屬違建，前者係領得使用執照後方附建違建，．．．其原先合法
      領得使用執照部分，仍應依同法第七十七條第三項規定辦理，爰仍應受理其申
      報，受委託辦理檢查簽證之專業機構或人員於申報書備註該建築物之違建範圍
      ，由縣市主管建築機關另依違章建築處理程序辦理」，亦即系爭房屋合法建築
      部分仍得獨立接受安全檢查及合法使用，非若原告所謂有一部違建即全部房屋
      皆無法使用，因此也沒有原告所謂全部房屋皆不能供申請營業使用之情形存在
      。
    (五)系爭租賃關係乃於九十一年五月七日訂立租賃契約且交付房屋，原告於同年十
      一月底來電表示生意不好要退租，並於同年十二月五日寄存證信函表明「不合
      使用」提前終止租約，同月七日應付房租也沒付，被告則表示提前終止租約可
      以協商，只是原告應將房屋交還，但原告事後仍遲不交還房屋，反又要求繼續
      租用，結果於同年十二月三十日表明因景氣不佳要求降低租金，有原告親筆書
      寫契約影本可稽，其內容載明「因景氣不佳經雙方協商同意月租金降至五萬五
      千元，為期一年，期滿恢復原價」，被告體恤景氣不佳，同意降低租金，故原
      先終止租約之商議作罷，租約仍繼續有效。由上述情形，可知從九十一年五月
      七日到同年十二月三十日將近八個月期間，原告均未主張租賃物有何瑕疵，且
      嗣後降價之協議，亦證明原告已承認租賃物堪供使用願意繼續承租，故原告事
      後之書面催告實係因不願付租金，情急之下才虛構事實主張無法辦理工商登記
      ，而解除契約，此根本毫無道理且亦無所據。蓋依民法第三百四十七條可知租
      賃契約原則上可準用買賣之規定，則準用之結果，本件租約訂立於九十一年五
      月七日，若承租人主張租賃物有瑕疵，依民法第三百四十七條準用民法第三百
      六十五條之規定，承租人之解除權自發現通知後六個月間不行使而消滅。惟租
      約訂立後，原告已開始營業，且還到處散發營業宣傳單、名片等，得認系爭房
      屋堪供使用。另原告縱主張有瑕疵，亦應自發現不能辦理工商登記而為通知之
      時起六個月內行使解除權，然而原告自承租至因拒付租金遭致被告終止租賃契
      約之關係已逾六個月，是故，根本無理由以租賃物瑕疵解除契約，否則亦與誠
      實信用原則有違，原告之主張純為拒付被告租金債權之請求，顯屬無據。
    (六)綜上所述，原告無權解約，且租賃契約原約定每月租金為七萬元，嗣後於九十
      一年十二月三十日雙方協議降至每月租金為五萬五千元，惟因原告遲未付租金
      而於九十二年四月十一日終止，原告於租約終止後仍不交還房屋且不願付已積
      欠之租金及違約金，被告依雙方當事人之租約及公證書之意旨，於九十二年十
      月十五日對原告強制執行自九十二年一月至四月積欠之租金債權共二十二萬元
      及自九十二年五月至九月之違約金共二十七萬五千元，合計為四十九萬五千元
      ，實屬有據，原告種種之主張純為脫免強制執行，且違反誠實信用原則，顯屬
      無據，不足為由。
    並聲明：請求駁回原告之訴。
三、兩造於本院九十三年四月六日言詞辯論期日協議不爭執之事實為：
    (一)原告向被告承租坐落台北縣中和市○○街七十二號房屋整棟及其外牆，於九十
      一年五月七日簽訂房屋租賃契約並經本院公證，契約中略載有：(1)租賃期限自
      九十一年五月七日至一百零一年五月七日止計十年；(2)每月租金七萬元、每月
      七日以前繳納；(3)保證金十四萬元，於租賃期滿交還房屋時無息返還；(4)本房
      屋係供住家或營業之用；(5)租約終止之同時，乙方（即承租人、原告）應同時
      將
      賃物出租人返還保證金，如不履行應逕受強制執行。被告並於九十一年五月七
      日將系爭房屋及外牆交付原告使用。
    (二)上開租賃契約訂定後，原告於九十一年十二月三十日又與被告就系爭房屋訂定
      契約書，其中載有：「原約定租金每月七萬元正，茲因景氣不佳，經雙方協商
      同意，自民國九十一年十二月起，迄九十二年十二月止，一年為期，房租降為
      伍萬伍仟元正」。
    (三)系爭租賃物有增建情形。
    (四)原告於九十二年二月十一日寄存證信函予被告催告補正租賃物瑕疵，並於九十
      二年三月十九日又發存證信函與被告為解除及終止租約之意思表示。又原告自
      九十二年一月份起即未再繳納租金。
    (五)被告曾於九十二年一月二十三日、三月七日寄存證信函予原告乙○○催討租金
      ，嗣後又於九十二年四月十一日以租金未繳已達二月租額為由寄存證信函予原
      告為終止契約之意思表示。
    (六)系爭房屋迄九十三年二月五日始交還被告。
四、本件經依民事訴訟法第二百七十一條之一準用同法第二百七十條之一第一項第三
    款規定，整理並協議簡化爭點後，兩造同意就該協議簡化後之爭點為言詞辯論，
    依同法第二百七十條之一第三項之規定，本院僅須就兩造協議簡化之爭點為審究
    。兩造於本院九十三年四月六日協議簡化之爭點為：
    (一)被告主張原告積欠租金、違約金共四十九萬五千元即逕以房屋租賃契約公證書
      聲請強制執行，有無理由？
      1.兩造是否有約定原告承租系爭房屋供工商營業使用？被告於系爭房屋是否有
        占用防火巷堆放雜物，並於後棟防火巷上方搭建輕鋼架雨棚，影響防火逃生
        通道，以致原告無法辦理工商登記之債務不履行情事？
      2.倘有，則原告得否為同時履行抗辯而拒絕給付租金？並終止系爭租賃契約？
        又原告據租賃物有瑕疵主張解除契約，是否已逾民法第三百六十五條之六個
        月除斥期間？
      3.被告對原告是否有積欠租金、違約金計四十九萬五千元之債權存在？被告之
        終止契約是否合法？
    (二)原告對被告是否有裝璜費用損失二百二十一萬元之損害賠償請求權存在？
五、關於「(一)被告主張原告積欠租金、違約金共四十九萬五千元即逕以房屋租賃契約
    公證書聲請強制執行，有無理由？」之爭點部分：
    (一)關於「1.兩造是否有約定原告承租系爭房屋供工商營業使用？被告於系爭房屋
      是否有占用防火巷堆放雜物，並於後棟防火巷上方搭建輕鋼架雨棚，影響防火
      逃生通道，以致原告無法辦理工商登記之債務不履行情事？」部分：
      1.按民事訴訟如係由原告主張權利者，應先由原告負舉證之責，若原告先不能
        舉證，以證實自己主張之事實為真實，則被告就其抗辯事實即令不能舉證，
        或其所舉證據尚有疵累，亦應駁回原告之請求。最高法院著有十七年上字第
        九一七號判利意旨可資參照。本件原告主張兩造締結賃契約時，有約定系爭
        房屋承租後之用途須得供營業使用，被告於系爭房屋占用防火巷堆放雜物，
        並於後棟防火巷上方搭建輕鋼架雨棚，影響防火逃生通道，且系爭房屋亦有
        違建，以致其無法辦理工商登記，故被告應提出得辦理工商登記之房屋，始
        符契約之本旨等語，惟被告否認兩造有約定系爭房屋須具得供辦理營業登記
        之狀態，並系爭房屋無法取得工商登記之情，則依上開判例意旨，自應由原
        告就兩造有上開約定，並系爭房屋確無法辦理工商登記之事實，負證明之責
        。
      2.查兩造就系爭房屋，於九十一年五月六日先簽訂附於本院卷一第四十一至第
        四十二頁所示之租賃契約書（被證一），嗣於同年月七日至本院公證處辦理
        認證時，又再簽訂附於本院卷一第五頁所示之房屋租賃契約（原證一）並提
        出認證等情，為兩造所不爭執。觀諸上開本院卷一第四十一至第四十二頁所
        附租賃契約書，並無系爭房屋租賃用途之相關約定，再依同卷第五頁所附經
        認證之房屋租賃契約，兩造於第四條就本房屋係供住家或營業使用，並未特
        定，即於第七條以手寫方式約定：「租約終止之同時，乙方應同時將
        所登記之工商行號遷離。」，亦未特定系爭房屋係供營業使用。再參諸原告
        嗣就系爭房屋之利用，除第一層樓原告作為義大利麵餐廳經營使用，第二層
        樓經營下午茶業務外、第三層樓係作為廚藝教室、第四層樓為原告之配偶朱
        佩瑛縣議員之服務處、第五層樓則作為親民黨之歸僑服務處之事實，為原告
        所自承（參見本院卷一第一三三頁九十三年四月六日言詞辯論筆錄），原告
        亦未將系爭房屋全部供作營業使用，則兩造是否有約定系爭房屋應具得供辦
        理工商登記使用之狀態，非無疑問。
      3.原告就此雖提出被告於九十二年二月十三日因本件租賃契約糾紛曾向原告任
        職之親民黨宋楚瑜主席提出陳情書（見本院卷一第一一一頁），於陳情書中
        表明：原告訂約時「當場表明係為開設聖約翰兒童英語補習班（事實上一樓
        為牛排館、二樓為下午茶、三樓為廚藝教室、‧‧‧），並索取房屋、土地
        權狀、使用執照、最近一期稅單以為申請營業使用‧‧」等語，主張兩造確
        有約定系爭房屋應得供辦理工商登記。惟觀諸該陳情書之上開內容，僅足證
        明原告於承租系爭房屋時有告知被告租賃系爭房屋之目的係為開設美語補習
        班，並被告就原告以系爭房屋供營業使用表示同意，尚無從據以證明兩造間
        就系爭房屋之租賃用途已有所約定，被告負有提供得辦理美語補習班營業登
        記狀態房屋之義務。此由原告承租系爭房屋後，於第一層樓係作為義大利麵
        餐廳經營使用，第二層樓經營下午茶業務、第三層樓作為廚藝教室、第四層
        樓為原告之配偶朱佩瑛縣議員之服務處、第五層樓則作為親民黨之歸僑服務
        處，均無從事美語補習班之業務之情益徵。此外，原告就兩造有約定系爭房
        屋應具得供辦理工商登記之狀態乙節，並未再舉證以為證明，此部分主張，
        自難信為真實。
      4.查系爭房屋屋後防火巷有堆置木板、塑膠水管、塑膠水塔，其上有搭建塑膠
        遮雨棚，防火巷二側，因在同街七十之二號及七十六號處分別有搭建水泥牆
        ，故無法往前通行乙節，業據本院至現場勘驗屬實，製有勘驗筆錄一份在卷
        可稽（本院卷一第二０二頁）。又系爭房屋之結構體有水泥磚造及鋼架石綿
        板二部分，水泥磚造部分為合法建物範圍，其他鋼架石綿板等構造部分為增
        建部分乙節，固亦據台北縣政府工務局違章建築拆除大隊稽查員楊文凱於本
        院九十三年九月十五日到場履勘時指明。但原告承租系爭房屋時，曾親自入
        內查看系爭房屋現狀，並曾打開房屋後門勘看防火巷乙節，為原告所自承（
        本院卷一第一三三頁九十三年四月六日言詞辯論筆錄），則被告將系爭房屋
        依原告締約前堪看時之現況交付與原告，應已符契約之本旨。
      5.又查，依營利事業統一發證辦法第三條規定，申請登記案件需檢附應備書件
        ，經聯合作業中心審查符合規定後，由商業單位填發營利事業登記證；另依
        商業登記法第四條規定，商業業務須經各該行業主管機關許可者，於領得許
        可證件後，方得申請商業登記。故倘業者所營業務為許可項目（如短期補習
        班），須先經目的事業主管機關許可，始得辦理，如為一般行業，經台北縣
        政府聯合作業中心審查符合規定即可辦理登記，此有台北縣政府九十三年七
        月六日北府建登字第０９３０４７１７３４號函一紙在卷可憑。而被告前曾
        將系爭房屋出租與訴外人吳財合設立驊軒電腦資訊行經營網咖事業，亦有取
        得工商登記乙節，業據被告提出營業稅繳書之影本一紙附於本院卷一第四十
        七頁可稽。原告於九十一年五月七日受系爭房屋之交付後，均未提出工商登
        記之申請乙節，亦為原告所不爭執（本院九十三年十一月五日言詞辯論筆錄
        ），則系爭建物是否確實無法辦理工商登記，已非無疑問；況且，
      6.原告主張其於九十一年十月二十八日經台北縣政府環保局稽查人員至現場稽
        查時告知，始知系爭房屋有增建，並即於九十一年十二月五日以中和民享街
        郵局第十五號存證信函表明「本人租賃貴女士位於中和世華新街七十二號房
        屋，因無法合於營業使用，定於民國九十二年十二月七日起提前解約。上述
        意思表示已於十一月七日以電話向貴女士，表達茲再以書面通知。」等語通
        知原告等情，業據提出存證信函之影本一份附於本院卷一第七十頁可稽。惟
        原告嗣於九十一年十二月三十日又與被告訂立調降租金之契約書，約定自九
        十一年十二月起至九十二年十二月間止，租金降為五萬五千元乙節，為兩造
        所不爭執，亦有契約書之影本一份附於本院卷一第四十三頁可憑。原告於知
        悉系爭房屋後防火巷有搭建遮雨棚、堆放雜物之狀況，並有增建情事後，仍
        與被告協議以每月五萬五千元繼續承租系房屋，其就系爭房屋有上開增建等
        之情事，應已為承認。原告雖主張：因系爭房屋之違建瑕疵，非經拆除不能
        取得工商登記，被告於九十一年十二月五日接獲原告上開存證信函後表示，
        因其一、二樓防火巷違建，與其房屋主體結構密不可分，「必須請建築師調
        出原建築結構設計圖，研究安全可靠之拆除施工方式，以免損及主建物」，
        請求原告再寬限二個月。」對於原告因此停業所受之損害，被告主動願每月
        降租一萬五千元，為期一年以為補償。原告礙於已投資數百萬元於該房屋，
        且被告之請求亦聞之成理，乃同意再以二個月為期，待被告補正瑕疵，雙方
        並於九十一年十二月三十日再簽立前揭租約。簽約時原告本欲詳述降租原委
        ，被告則懇求表示：「其夫婿係北市高階警官，如將房屋防火巷違建事實公
        諸文字，傳出去不好看，不如以一般景氣不佳調降店租之理由，對大家都無
        傷，且這簡約只是調降租金之保證，又不影響拆除違建」。原告方同意其要
        求而簽立上開同意降租之契約書等語，但為被告所否認，原告又未舉證以為
        證明，其上開抗辯，自難採信。
      7.綜上，原告無法舉證證明兩造有約定系爭房屋須具得供辦理營業登記之狀態
        ，且亦未舉證證明系爭房屋無法取得其擬經營業務之工商登記，則被告將系
        爭房屋依原告承租之際勘看時之狀況交付與原告，應已符契約之本旨。原告
        執系爭房屋有違建無法辦理工商登記，被告提出之給付不符契約之本旨，經
        催告後遽為終止契約之意思表示，於法即有未合。又原告既無法舉證證明兩
        造有約定系爭房屋應具得供辦理營業登記之狀態，則原告其餘關於系爭房屋
        有增建已違反建築法規，無法取得合法房屋證明，自無從辦理工商登記，縱
        取得工商登記，嗣亦有被撤銷之風險等之主張及舉證，即無審究之必要，附
        此敘明。
    (二)關於「原告得否為同時履行抗辯而拒絕給付租金？並終止解除系爭租賃契約？
      又原告據租賃物有瑕疵主張解除契約，是否已逾民法第三百六十五條之六個月
      除斥期間？」之爭點部分：
      1.查原告明知系爭房屋後防火巷有搭建遮雨棚、堆放雜物之狀況，並有增建情
        事後，仍於九十一年十二月三十日與被告協議調降租金繼續承租一年，有如
        前述，則其就系爭房屋有上開增建等之情事，應已為承認，自不得再執之拒
        絕給付租金。是原告嗣後又以系爭房屋有增建等問題致無法辦理工商登記為
        由，主張同時履行抗辯拒絕給付自九十二年一月七日起之租金，並主張終止
        系爭租賃契約，即有未合。從而，原告以系爭租賃契約業已終止，被告對其
        已無租金給付請求權存在，認被告執該經公證之租賃契約為執行名義，據以
        請求強制執行，於法不合，請求撤銷該強制執行程序，即無理由，不應准許
        。
      2.原告終止契約既於法不合，則本件關於「原告據租賃物有瑕疵主張解除契約
        ，是否已逾民法第三百六十五條之六個月除斥期間？」之爭點部分，即無審
        就之必要，附此敘明。
    (三)關於「3.被告對原告是否有積欠租金、違約金計四十九萬五千元之債權存在？
      被告之終止契約是否合法？」之爭點部分：
      1.按當事人請求公證人就下列各款法律行為作成之公證書，載明應逕受強制執
        行者，得依該證書執行之：一以給付金錢或其他代替物或有價證券之一定數
        量為標的者。修正前公證法第十一條（現行第十三條）第一項第一款定有明
        文。查卷附系爭租賃契約已於第三條第一款載明每月租金為七萬元，且於第
        六條第二款亦清楚指出於契約終止承租人不交還房屋時，應自終止租約之翌
        日起支付按房租壹倍之違約金，且公證書亦載明承租人給付如契約所載之房
        屋租金或違約金‥‥如不履行均應逕受強制執行。而被告於九十二年十月十
        五日在本院民事執行處調查時，主張原告自九十二年一月起即未再給付租金
        ，請求兩造協商後合意縮減之租金每月五萬五千元，從九十二年一月至九十
        二年九月共計四十九萬五千元等語，亦經本院調閱該卷宗查證屬實，則本件
        形式上已足認原告有不給付租金及違約金之情事，已合於逕付強制執行之要
        件。又按利息或租金之給付，約定逕受強制執行者，應於公證書內載明其每
        期給付之金額或其計算標準及給付日期，公證法施行細則第二十一條（現行
        法為第四十三條）定有明文。且依強制執行法第四條第一項第四款、公證法
        第十一條（現行法為第十三條）第一項第一款所定之執行名義，須以公證書
        可證明債權人請求一定數量之金錢等為限。故於債權人聲請強制執行時，其
        請求如已確定存在者，即得為之，本件公證書所附租賃契約已載明每月租金
        為七萬元，每月七日以前繳納，且公證書載明承租人給付如契約所載之房屋
        租金‥‥如不履行均應逕受強制執行，已於公證書內載明其每期給付之金額
        及給付日期，則被告以該公證書為執行名義逕為強制執行之聲請，於法即無
        不合。此與最高法院四十三年度台上字第五二四號及七十六年度台抗字第一
        七七號裁判之要旨係對於租金與違約金是否有不履行不明確之情形有別，不
        應比附援引。原告援引最高法院上開判決意旨，主張被告不得率就租金、違
        約金及利息等債權予以強制執行，容有誤會，不足採取。
      2.按承租人租金支付有遲延者，出租人得定相當期限，催告承租人支付租金，
        如承租人於其期限內不為支付，出租人得終止契約。租賃物為房屋者，遲付
        租金之總額，非達二個月之租額，不得依前項之規定，終止契約。其租金約
        定於每期開始時支付者，並應於遲延給付逾二個月時，始得終止契約。民法
        第四百四十條第一項、第二項定有明文。查原告自九十一年一月七日起即未
        依約給付租金乙節，為原告所不爭執（本院卷第一三二頁九十三年四月六日
        言詞辯論筆錄），則迄九十一年四月七日止，原告所積欠之租金計已逾二個
        月之租額。被告於九十二年三月七日以新店郵局存證信函第二０三號催告原
        告應於同年月十日前給付，因原告未遵期給付，被告乃於同年四月十一日再
        以新店郵局存證信函第三三七號表明自前次催告已逾一個月之期間，原告仍
        未為給付，爰為終止系爭租賃契約之意思表示，亦有存證信函之影本二份附
        於本院卷四十四頁及第四十六頁可證。則被告抗辯系爭租賃契約關係業於九
        十二年四月間終止，即非無據（被告前所定催告給付租金期限雖不相當，但
        原告自受催告後經一個月之相當期間，仍未為給付，應認為被告仍有契約終
        止權）。
      3.又查，原告係於九十三年二月五日始將系爭房屋返還交付被告乙節，為兩造
        所不爭執，則原告於系爭租賃契約終止後，仍繼續占有系爭房屋，拒為返還
        ，依系爭租賃契約書第六條第二款之約定，自應自九十二年四月間系爭租賃
        契約終止日起至九十三年二月五日返還系爭房屋之日止，給付被告按租金一
        倍計算之違約金，連同前所積欠自九十二年一月七日起至系爭租賃契約關係
        終止之日止之租金，按月均以五萬五千元計算，已逾七十一萬五千元，扣除
        原告所給付之押租金十四萬元，亦有五十七萬五千元。從而，被告主張其對
        原告有租金債權及損害賠償債權四十九萬五千元，並據以聲請強制執行，核
        屬正當。原告依民法第二百五十九條之規定請求返還該押租金，即屬無據，
        不應准許。
六、關於「(二)原告對被告是否有裝潢費用損失二百二十一萬元之損害賠償請求權存在
    ？」之爭點部分：
    查原告主張其為營業之準備，就系爭房屋已支出裝潢費用二百二十一萬元，固據
    提出工程估價單之影本十一紙、收據一紙為證。惟依兩造所訂立上開房屋租賃契
    約第四條第五款約定「房屋有改裝設施之必要，乙方取得甲方之同意得自行裝設
    ，但不得損害原有建築，乙方於交還房屋時並應負責回復原狀」等語觀之，原告
    依租賃契約所為之裝潢，於契約關係消滅時，自應回復原狀將房屋返還被告，已
    不得向被告請求賠償。況且，原告並未舉證證明兩造有約定系爭房屋應具得供辦
    理工商登記之狀態，亦未舉證證明系爭房屋無法取得其擬經營業務之工商登記，
    則被告將系爭房屋依房告承租前勘看之現況交付與原告，已符契約之本旨。原告
    執系爭房屋有違建無法辦理工商登記，主張被告之給付有瑕疵，依給付遲延及物
    之瑕疵擔保責任之規定，請求被告就其所支出之裝潢費用為損害賠償，亦無理由
    ，不應准許。
七、綜上所述，原告無法舉證證明兩造有約定系爭房屋須具得供辦理營業登記之狀態
    ，且未舉證證明系爭房屋無法取得其擬經營業務之工商登記，則被告將系爭房屋
    依現況交付與原告，應已符契約之本旨。原告執系爭房屋有違建等問題，致無法
    辦理工商登記，為同時履行抗辯拒絕給付租金，並主張終止系爭租賃契約，即有
    未合。又原告自九十一年一月七日起即未依約繳納租金，迄九十三年二月五日始
    將系爭房屋返還被告，其積欠被告租金及相當於租金之損害，經以押租金十四萬
    元扣抵後，仍有不足，有如前述，被告聲請對原告之財產為強制執行，核屬正當
    。原告以系爭租賃契約業已終止，被告對其已無租金給付請求權存在，認被告執
    該經公證之租賃契約為執行名義，據以請求強制執行，於法不合，請求撤銷該強
    制執行程序，即無理由。又原告依租賃契約所為之裝潢，於契約關係消滅時，自
    應回復原狀，將房屋返還被告，自不得向被告請求賠償。從而，原告請求被告返
    還押租金十四萬元，並賠償其裝潢費用二百二十一萬元，亦無理由，均不應准許
    。
八、本案事證已臻明確，兩造其餘主張陳述及所提之證據，經審究後認無礙勝負之判
    斷，爰不一一論列，附此敘明。
九、結論：原告之訴為無理由，依民事訴訟法第七十八條，判決如主文。
中　　　華　　　民　　　國　　九十三　　年　　 十一 　　月　　 十九 　　日
                                臺灣板橋地方法院民事第三庭
                                    法  官  陳麗玲
右為正本係照原本作成
如對本判決上訴，須於判決送達後廿日內向本院提出上訴狀
中　　　華　　　民　　　國　　九十三　　年　　 十一 　　月　　 十九 　　日
                                    書記官  顧嘉文
